【裁判字號】    90,台上,2083
【裁判日期】    900412
【裁判案由】    妨害自由
【裁判全文】
最高法院刑事判決                                九十年度台上字第二○八三號
    上  訴  人  甲○○
右上訴人因妨害自由案件，不服台灣高等法院中華民國八十九年八月九日第二審判決
（八十九年度上訴字第七九八號，起訴案號：台灣桃園地方法院檢察署八十八年度偵
字第八七一一號），提起上訴，本院判決如左：
    主  文
原判決撤銷，發回台灣高等法院。
    理  由
本件原判決認定上訴人甲○○為向被害人成玉仲索債，竟夥同一不詳姓名成年男子，
於民國八十七年十月間某日，在桃園市○○路○段友人劉震忠住處，將被害人押到同
市○○○路二六六號七樓之二上訴人居所，持鐮刀恐嚇被害人，逼其還債，剝奪被害
人之行動自由。嗣經被害人母親陳美玉在桃園火車站代償新台幣二萬元後，始將被害
人釋回等情。因而維持第一審論處上訴人共同以非法方法剝奪人之行動自由罪刑之判
決，駁回上訴人在第二審之上訴。固非無見。
惟查，(一)、除有特別規定外，被告未於審判期日到庭而逕行審判者，其判決當然違背
法令。刑事訴訟法第三百七十九條第六款定有明文。又送達於在監獄或看守所之人，
應囑託該監所長官為之，同法第五十六條第二項亦有規定。本件上訴人甲○○於八十
九年五月十二日因另案犯妨害風化罪，經發交金門監獄執行（刑期至九十年九月十一
日期滿），有「台灣高等法院法務部在監在押資料表」附卷可稽（見原審卷第六十四
頁），乃原審八十九年八月二日審判期日傳票僅對上訴人住所為送達，並未囑託該監
所長官送達上訴人，其送達難謂合法。上訴人因未受合法傳喚，且未能提審，致未能
於該期日到庭受審，自有正當理由。乃原審竟認上訴人經合法傳喚，無正當理由不到
庭，而不待上訴人到庭陳述，逕行判決，依首開規定，其判決當然違背法令。(二)、檢
察官起訴意旨，認上訴人所為係牽連犯刑法第三百零二條第一項妨害自由罪與第三百
零四條強制罪嫌。而對於被訴強制罪部分，上訴人是否成立犯罪，原判決並未說明、
論處，自有已受請求之事項未予判決之違法。(三)、原審認定上訴人剝奪被害人之行動
自由，惟上訴人係自何時起剝奪被害人之自由，又於何時將之釋放，犯罪期間為何？
原判決事實欄未翔實記載，致事實有欠明確，亦屬可議。上訴人上訴意旨，指摘原判
決不當，非無理由，應認有撤銷發回更審之原因。
據上論結，應依刑事訴訟法第三百九十七條、第四百零一條，判決如主文。
中      華      民      國     九十     年      四      月     十二     日
                              最高法院刑事第七庭
                                  審判長法官  吳  雄  銘
                                        法官  池  啟  明
                                        法官  石  木  欽
                                        法官  郭  毓  洲
                                        法官  吳  三  龍
      右正本證明與原本無異
                                              書  記  官
中      華      民      國     九十     年      四      月     十六     日


司法院資訊處製作；財團法人民間司法改革基金會備份。
